【裁判字號】    89,易緝,597
【裁判日期】    891219
【裁判案由】    詐欺
【裁判全文】
臺灣臺中地方法院刑事判決                        八十九年度易緝字第五九七號
    公  訴  人  臺灣臺中地方法院檢察署檢察官
    被      告  乙○○
右列被告因詐欺案件，經檢察官提起公訴（八十八年度偵字第一四九四三號），本院
判決如左：
    主  文
乙○○無罪。
    理  由
一、公訴意旨略以：被告乙○○係設於臺中縣大雅鄉○○村○○路三號之十一「信憲
    企業社」負責人，於民國八十一年二月十一日向臺中縣大雅鄉農會信用部申請設
    立支票存款戶，其明知自八十五年初起，已陷於支付困難，猶意圖為自己不法之
    所有，自八十五年二月間起至八十五年四月十二日止，佯向告訴人中永豐金屬建
    材有限公司（下稱中永豐建材公司）訂購建材，致中永豐建材公司不疑有他，依
    其所訂送貨，貨款計新臺幣（下同）十五萬二千六百四十元，乙○○則簽發大雅
    鄉農會為付款人，面額為三萬五千四百元、四萬八千七百元之支票二紙以支付部
    分貨款，詎屆期提示，竟因已拒絕往來而未兌現，經多次催索無效，始知受騙。
    因認被告游振振涉有刑法第三百三十九條第一項之詐欺取財罪嫌云云。
二、按犯罪事實應依證據認定之，無證據不得推定其犯罪事實；又不能證明被告犯罪
    者，應諭知無罪之判決，刑事訴訟法第一百五十四條、第三百零一條第一項分別
    定有明文。次按刑法第三百三十九條第一項詐欺罪之成立，以意圖為自己或第三
    人不法所有，以詐術使人將本人或第三人之物交付為要件。所謂以詐術使人交付
    ，必須被詐欺人因其詐術而陷於錯誤，若其所用方法，不能認為詐術，亦不致使
    人陷於錯誤，即不構成該罪；又按犯罪事實之認定，應憑真實之證據，倘證據是
    否真實尚欠明顯，自難以擬制推測之方法，為其判斷之基礎，最高法院四十六年
    台上字第二六０號判例、五十三年台上字第六五六號判例著有明文。
三、本件公訴人認被告涉有詐欺罪嫌，係以告訴人中永豐建材行代表人丙○○指訴綦
    詳，復有支票影本、退票理由單影本及臺中縣大雅鄉農會資金往來明細表附卷可
    稽，而被告簽發屆期顯無兌現可能之支票，用以取信告訴人，騙得告訴人售出建
    材，其有不法意圖甚明為其主要論據。訊據被告於本院審理時固供承有向告訴人
    訂購上開金額之建材之行為，然堅決否認有任何詐欺取財之不法意圖，辯稱：伊
    當時的經濟狀況尚佳，而向中永豐建材公司訂購材料目的，是要做不鏽鋼防盜窗
    ，因要給付客戶之訂單，後來因為伊應收的貨款及會錢對方沒有按時給付，才無
    法給付等語。
四、經查：
（一）被告為信憲企業社負責人，從事鐵窗製作業務，自八十五年二月間起至八十五
      年四月間止，中永豐建材公司訂購建材，共十五萬二千六百四十元，並用以製
      作不鏽鐵防盜窗等情，據被告於本院審理時供述在卷，告訴人對此亦無意見，
      是被告確係購買上開建材係用於其工作業務之事實，當可認定。按公司行號負
      責人以擴張信用之方式來從事商業交易，此為社會經濟活動之常態，是以票據
      在商業交易上被廣泛運用，讓發票人得以延後付款，並在該段期間自由靈活調
      度資金，以促進社會經濟之蓬勃發展，並且公司行號亦經常向銀行等金融機構
      舉債，藉著財務槓桿原理，以使公司業務得以較小之資本而獲得最大之利益，
      此亦為社會商業活動之常見現象，是自不得以公司行號負有債務，仍對外從事
      商業活動，即遽該其有詐欺之犯意，否則將足以扼殺社會經濟之正常發展。本
      案被告向告訴人所購之建材，係被告從事鐵窗行業所必備商品，是被告上開行
      為係其開設企業行之正常商業行為，被告亦未將該批建材任意挪作非商業用途
      ，自不得以其於購買上開建材後無法按時給付貨款，即遽認其有詐欺之故意。
（二）被告於八十一年二月十一日向臺中縣大雅鄉農會以信憲企業社名義，申請開立
      第一六八一之一號支票存款帳戶，於八十五年二月至四月間之支票往來均屬正
      常，且於八十五年四月一日至同年月十六日之間均尚有十萬元至四十二萬餘元
      之存款餘額，後於同年五月十日列為拒絕往來戶等情，有臺中縣大雅鄉農會八
      十九年二月三日雅農信字第０三七三號函及其所附之交易往來明細表一份存卷
      可證。是亦可知被告向告訴人訂購建材時，其經濟狀況尚佳。再者，被告與告
      訴人間確屬正常之生意往來，被告向告訴人所購訂之建材金額差距尚非明顯鉅
      大，被告於訂貨時並無不法所有之意圖，當可認定。
（三）證人甲○○於八十九年十二月七日本院審理時結證稱：「（八十四年間參加被
      告互助會的情形？）八十二年間我有跟乙○○所起的互助會，八十四年底我因
      為在南部工作，而且經濟狀況不佳，所以開始沒有繳會款，約有十期沒繳，每
      期會款三萬元，共欠乙○○三十萬元，到目前還沒清償。」等語，證人之證詞
      與被告之上開辯詞相符，亦可證被告於向告訴人訂貨時，其經濟狀況尚可，係
      因受友人之拖累而致其後無法支付貨款，是其並無詐欺之犯意及行為，足可認
      定。
五、綜上所述，被告前揭辯詞，洵非虛詞。從而，被告之行為，依首揭法條及判例意
    旨，自與詐欺之構成要件不相符，本件要屬民事糾葛，應洵民事訴訟途徑解決。
    此外，復查無其他證據足資證明被告有詐欺之犯行，既不能證明被告犯罪，揆諸
    上揭刑事訴訟法之規定，依法應予諭知無罪。
六、併案部分（八十八年度偵字第二一四七八號）因起訴部分既經本院為無罪判決，
    則與起訴部分無連續犯之裁判上一罪關係，此部分應退回檢察官另行偵辦，附此
    敘明。
據上論斷，應依刑事訴訟法第三百零一條第一項，判決如主文。
本案經檢察官林奕到庭執行職務
中      華      民      國      八十九      年    十二    月    十九    日
                                臺灣臺中地方法院刑事第四庭
                                        法  官  楊  真  明
右正本證明與原本無異。
如不服本判決，應於送達後十日內向本院提出上訴狀（須附繕本），上訴於臺灣高等
法院臺中分院。
                                        書記官
中      華      民      國      八十九      年    十二    月    二十    日


司法院資訊處製作；財團法人民間司法改革基金會備份。
